【裁判字號】    89,訴,1149
【裁判日期】    890913
【裁判案由】    偽造有價證券
【裁判全文】
臺灣臺中地方法院刑事判決                        八十九年度訴字第一一四九號
    公  訴  人  台灣台中地方法院檢察署檢察官
    被      告  甲○○
    指定辯護人  本院公設辯護人  丙○○
右列被告因偽造有價證券案件，經檢察官提起公訴（八十九年度偵字第五三四六號）
，本院判決如左：
    主  文
甲○○未經許可，持有子彈，處有期徒刑肆月，併科罰金新台幣伍萬元，罰金如易服
勞役，以新台幣玖佰元即銀元參佰元折算壹日。又甲○○意圖供行使之用，而偽造有
價證券，處有期徒刑參年貳月。扣案如附表所示之物，均沒收。主刑部分應執行有期
徒刑參年伍月，併科罰金新台幣伍萬元，罰金如易服勞役，以新台幣玖佰元即銀元參
佰元折算壹日。
    事  實
一、甲○○於民國（下同）八十二年間某日，在台中市○○○路附近，明知年籍、姓
    名不詳綽號「添仔」之成年男子所交付之改造子彈一顆具有殺傷力，竟未經許可
    持有該子彈。甲○○復基於概括犯意，於八十八年十一月中旬某日，在台中市○○路「小豆苗」商店附近，拾得乙○○、丁○○之身分證各一張，又於同年十一
    月底，在台中市○○路附近持得戊○○之駕駛執照一張，竟意圖為自己不法之所
    有，連續將上開證件侵占入己。嗣為掩飾其通緝犯身分，以免被查緝，於八十八
    年十二月三日，在台中市○○路年籍、姓名不詳綽號「阿忠」男子之住處，將自
    己之照片換貼在戊○○之駕駛執照上，變造完成後，供己使用。於同年十二月十
    三日十五時十五分許，在台中市○○路○段四七號一樓「中聯小客車租賃有限公
    司」（下稱中聯公司），以上開變照戊○○之駕駛執照向該公司店長簡逸民租用
    車牌號碼Ｂ五─二五四五號自小客車，在汽車租賃契約書、切結書、車輛檢驗單
    上，偽簽戊○○之署押各乙枚，而偽造上開私文書，並將之交付予中聯公司，且
    意圖為自己不法之所有，偽以戊○○之名義，接續在票號○○一七五二號二紙本
    票上偽簽戊○○之姓名、地址（台中市○○區○○街六一巷十弄九之二號）、身
    分證字號（Ｚ000000000號），並填寫發票日為八十八年十二月十三日
    ，金額分別為新台幣（下同）七十萬元、三萬元，使簡逸民陷於錯誤予以收執後
    ，將上開自小客車出租予甲○○。嗣甲○○於同年十二月十七日二十三時許，將
    上開自小客車開回中聯公司，因該車略有毀損，甲○○復承前偽造私文書之犯意
    ，於同年十二月二十一日在中聯公司內，在處理過程書、切結書上，偽簽戊○○
    署押各乙枚，同意賠償修復費及逾時租金共二萬四千元，而偽造上開私文書，並
    持之交付予中聯公司，甲○○上開行為均足生損害於戊○○及中聯公司。嗣於同
    年十二月二十二日十三時五十分許，為警在台中市○○路五五號四樓四○二室查
    獲，並扣得上開改造子彈一顆、變造之戊○○駕駛執照一張及乙○○、丁○○之
    身分證各一張，而偵知上情。
二、案經簡逸民訴由彰化縣警察局彰化分局報請臺灣臺中地方法院檢察署檢察官偵查
    起訴。
    理  由
一、訊據被告甲○○固坦承於上開時地，持有前開子彈及持上開變造戊○○之駕駛執
    照至中聯公司租用汽車，並於上開租賃契約等私文書上偽造戊○○之署押以偽造
    該等文書，且偽以戊○○之名義簽發上開本票二紙，惟辯稱：乙○○、丁○○之
    身分證及戊○○之駕駛執照並非伊所撿的，是綽號「阿忠」之人撿得，伊僅提供
    照片，照片是「阿忠」換貼的，不是伊貼的云云。惟查：
（一）被告就右揭持有改造子彈、以戊○○之名義制作上開租賃契約等文書，並於其
      上偽簽戊○○之署押而偽造該等私文書及偽以戊○○名義簽發上揭本票之犯行
      坦承不諱，並有扣案之改造子彈一顆、如附表一所示之本票二紙及如附表三所
      示之租賃契約等文書可憑。又上開子彈經送內政部警政署刑事警察局鑑定之結
      果，認係玩具槍用金屬彈殼加裝直徑六ｍｍ之鋼珠而成，經試射結果，能擊發
      ，具殺傷力，有該局所出具之八十九年一月三日刑鑑字第一四○五五三號鑑驗
      通知書乙紙在卷可憑。足見被告自白確與事實相符。
（二）被告雖否認有為上開侵占他人遺失物及變造駕駛執照之犯行，惟被告於警訊及
      偵查中均曾坦承：伊於八十八年十一月在台中市○○路小豆苗商店附近拾得上
      開身分證，於同年十一月底，在台中市○○路附近拾得上開駕駛執照，伊係於
      八十八年十二月三日在台中市○○路「阿忠」住處變造改貼之照片等語明確（
      見偵查卷第七頁正面、第十一頁正面）。此外，復有上開扣案之戊○○之駕駛
      執照、丁○○、乙○○之身分證各乙張可稽，被告上開所辯，尚難採信。本件
      事證明確，被告犯行洵堪認定，應予依法論科。
二、按刑法第二百十條之偽造私文書罪，以無制作權人而捏造他人名義制作該文書為
    構成要件，被告甲○○於上開時地，偽以戊○○之名義向中聯公司租用前開自小
    客車而制作如附表三所示之租賃契約等文書、簽發本票，及持有子彈之行為，核
    被告甲○○所為，係犯槍砲彈藥刀械管制條例第十二條第四項之未經許可持有子
    彈罪、刑法第三百三十七條侵占遺失物罪、第二百十六條、第二百十條行使偽造
    私文書罪、第二百十六條、第二百十二條行使變造特種文書罪、第三百三十九條
    第二項之詐欺得利罪、第二百零一條第一項之意圖供行使之用而偽造有價證券罪
    。被告先後偽造附表一所示之二紙本票之行為，係基於同一偽造有價證券犯意下
    之接續行為，僅侵害一個法益，只論以一罪。被告偽造署押行為，為偽造私文書
    之階段行為，被告偽造私文書及變造駕駛執照後復持以行使，其偽造之低度行為
    為行使之高度行為所吸收，均不另論罪。被告行使偽造有價證券之低度行為，應
    為意圖供行使之用而偽造有價證券之高度行為所吸收，爰不另論罪。又被告於先
    後二次侵占他人遺失物之犯行，時間緊接，方法相同，觸犯構成要件相同之罪名
    ，顯係基於概括犯意為之，為連續犯，應依刑法第五十六條之規定以一罪論，並
    加重其刑；被告所犯上開侵占遺失物罪、行使偽造私文書罪、行使特種文書罪、
    詐欺得利罪及意圖供行使之用而偽造有價證券罪五罪間，有方法、目的之牽連關
    係，為牽連犯，應從一重之刑法第二百零一條第一項之意圖供行使之用而偽造有
    價證券罪處斷。又被告所犯未經許可持有子彈罪及意圖供行使之用而偽造有價證
    券罪間，犯意各別，行為互殊，應予分論併罰之。爰審酌被告之素行不良、犯罪
    之動機、目的、手段及所生之危害等一切情狀，量處如主文所示之刑，及罰金易
    服勞役之折算標準，並定其應執行刑，以示懲儆。
三、扣案之偽造「戊○○」名義汽車駕駛執照上之「甲○○」相片乙張，為被告所有
    且供變造駕駛執照所用之物，爰依刑法第三十八條第一項第二款之規定宣告沒收
    ；被告偽造之如附表一所示之有價證券（即本票）二張，應依刑法第二百零五條
    宣告沒收之；扣案如附表三所示之署押，應依刑法第二百十九條之規定宣告沒收
    。另扣案之改造子彈一顆經鑑定之結果雖具殺傷力，惟已因試射擊發僅剩彈殼而
    不具殺傷力，已非屬違禁物，爰不另為沒收之諭知，附此敘明。
據上論斷，應依刑事訴訟法第二百九十九條第一項前段，槍砲彈藥刀械管制條例第十
二條第四項，刑法第二百零一條第一項、第二百零五條、第二百十九條、第五十五條
前段、第五十一條第五款、第十款、第三十八條第二款，罰金罰鍰提高標準條例第一
條前段，判決如主文。
中      華      民國      八十九      年      九    月    十三    日
                                台灣台中地方法院刑事第二庭
                                    審判長  法  官  蔡名曜
                                            法  官  林靜芬
                                            法  官  劉麗瑛
附表：
一、偽造發票人戊○○、票號○○一七五二號、發票日八十八年十二月十三日、面額
    新台幣三萬元；票號○○一七五二號、發票日八十八年十二月十三日、面額新台
    幣七十萬元之本票各一張。
二、戊○○名義汽車駕駛執照（駕照號碼Ｚ000000000號）上之「甲○○」
    相片一張。
三、租賃契約、切結書、車輛檢驗單、處理過程書、切結書各乙紙上偽造戊○○之署
    押各乙枚。
右正本證明與原本無異。
如不服本判決，應於送達後十日內向本院提出上訴狀（須附繕本），上訴於台灣高等
法院台中分院。
                                            書記官
中      華      民      國      八十九      年      九    月    十四    日
附錄論罪科刑法條
槍砲彈藥刀械管制條例第十二條第四項
未經許可製造、販賣或運輸刀械者，處一年以下有期徒刑。
意圖供自己或他人犯罪之用，而犯前項之罪者，處三年以下有期徒刑，得併科三萬元
以下罰金。
未經許可無故持有或意圖販賣而陳列刀械者，處六月以下期徒刑、拘役或三千元以下
罰金。
第一項及第二項之未遂犯罰之。
刑法第二百零一條第一項
意圖供行使之用，而偽造、變造公債票、公司股票或其他有價證券者，處三年以上十
年以下有期徒刑，得併三千元以下罰金。


司法院資訊處製作；財團法人民間司法改革基金會備份。
